臺灣彰化地方法院民事裁定　100年度訴字第298號
原　　　告　臺灣省彰化農田水利會
法定代理人　呂山
訴訟代理人　吳莉鴦律師
複　代理人　張右人律師
上列原告與被告李麗薇等間請求返還租賃物等事件，本院裁定如
下：
    主  文
原告應於本裁定送達後七日內，補繳第一審裁判費新臺幣拾萬柒
仟伍佰零參元，逾期即駁回其訴。
    理  由
一、按民事訴訟費用法第9條（即現行民事訴訟法第77條之9）所
    謂因租賃權涉訟，係指以租賃權為訴訟標的之訴訟而言，其
    以租賃關係已經終止為原因，請求返還租賃物之訴，係以租
    賃物返還請求權為訴訟標的，非以租賃權為訴訟標的，其訴
    訟標的之價額，應以租賃物之價額為準（最高法院32年抗字
    第765號判例意旨參照）。次按出租人對於承租人之租賃物
    返還請求權，係以該物永久的占有之回復為標的，以此項請
    求權為訴訟標的時，其價額應以該物之價額為準（最高法院
    73年台上字第297號判例參照）。故原告起訴之訴訟標的除
    請求返還房屋外，並請求返還基地者，亦應將基地列入訴訟
    標的，計算其訴訟標的價額。復按以一訴主張數項標的者，
    其價額合併計算之，以一訴附帶請求其孳息、損害賠償、違
    約金或費用者，不併算其價額，民事訴訟法第77條之2第1項
    、第2項著有明文。
二、本件原告提起本件訴訟所主張之訴訟標的，為租約終止後之
    租賃物返還請求權、租賃關係存續中之租金請求權及租賃關
    係終止後之不當得利請求權，其以一訴請求被告返還系爭租
    賃之土地及房屋、給付租金、滯納金及租賃關係終止後按月
    給付相當於租金之損害或不當得利，揆諸上開說明，其價額
    應以系爭土地及房屋之價額（基於租賃物返還請求權），合
    併計算租金總額（若租金總額超過租賃物之價額者，以租賃
    物之價額為準），而關於滯納金因係租賃關係存續中之租金
    請求權之附帶請求；關於相當於租金之不當得利，因係租賃
    關係終止後不當得利請求權之附帶請求，均不併算其價額（
    參照最高法院93年度台簡抗字第11號判決、臺灣高等法院95
    年度抗字第1596號判決）。是本件原告主張被告應返還之系
    爭土地即彰化縣彰化市○○段343、343之1、344、345、361
    地號土地面積各為202.69、303.33、304.23、17.45、1.59
    平方公尺，其每平方公尺公告地價各為10,400元、10,400元
    、20,000元、10,400元、20,000元，5筆土地價額共計11,56
    0,488元（計算式：〈10,400×202.69〉＋〈10,400×303.3
    3〉＋〈20,000×304.23〉＋〈10,400×17.45〉＋〈20,000
    ×1.59〉＝11,560,488）；原告主張被告應返還之系爭房屋
    即門牌號碼彰化縣彰化市○○路○段337號建物，其價額為23
    3,413元（計算式：房屋現值233,413元＝核定單價2,100元
    ×〈1－折舊年數42年×折舊率1.2％〉×街路等級調整率10
    5％×面積213.42平方公尺，元以下四捨五入）；加計原告
    主張應給付之租金數額460,000元（計算式：230,000×2＝4
    60,000），本件訴訟標的價額共計12,253,904元（11,560,4
    88＋233,413＋460,000＝12,253,901），以上有土地租賃契
    約書、土地登記謄本、房屋稅籍資料、彰化縣政府公報彰化
    縣房屋標準價格專刊等在卷可稽，應徵第一審裁判費119,88
    8元，扣除原告已繳納之12,385元，尚欠107,503元，未據原
    告繳納，茲依民事訴訟法第249條第1項但書之規定，限原告
    於收受本件裁定送達7日內補繳，逾期不繳，即駁回原告之
    訴。
中    華    民    國   100    年    10    月    31    日
                  民事第一庭    法  官    黃楹榆
以上正本係照原本作成。
如對本裁定關於訴訟標的價額核定部分不服，應於送達後10日內
向本院提出抗告狀（須附繕本），並繳納新臺幣1,000元。其餘
部分，不得抗告。
中    華    民    國   100    年    10    月    31    日
                                書記官    彭月美